臺灣板橋地方法院刑事裁定　　　　　　96年度交聲字第1734號
原處分機關　交通部公路總局臺北區監理所
異　議　人　甲○○
即受處分人
上列受處分人因違反道路交通管理處罰條例案件，對於交通部公
路總局臺北區監理所民國九十六年十月十一日為之處分（原處分
案號：北監自裁字第裁四０－Ｃ00000000號），聲明異
議，本院裁定如下：
    主  文
異議駁回。
    理  由
一、原處分意旨略以：異議人即受處分人甲○○於民國九十一年
    二月五日凌晨一時五分許駕駛車牌號碼九Ｂ－九二四五號自
    小客車，在臺北縣蘆洲市○○路與民權路口處，因酒後駕車
    明顯酒醉，拒絕警方酒精濃度測試，為臺北縣政府警察局蘆
    洲分局以北縣警交字第Ｃ00000000號舉發違反道路
    交通管理事件通知單攔停舉發，案經移送該站，依裁處時之
    道路交通管理處罰條例第三十五條第四項（裁決書誤載為第
    三十五條第三項）規定，裁處罰鍰新臺幣（下同）六萬元，
    並依第六十七條第二項吊銷駕駛執照三年等語。
二、異議意旨略以：異議人即受處分人甲○○於九十一年二月五
    日凌晨十二點多鐘，因事急於處理，為圖一時之便，駕駛車
    牌號碼九Ｂ－九二四五號自小客車，以短距離倒車方式行駛
    ，欲以迴轉離去，卻巧遇警員攔阻，心想倒車行駛應是小事
    ，乃出示警友證拜託該警員息事，後來附近開羊肉爐的老闆
    熱心前來關切，異議人向他說明原委，他也說小事，叫異議
    人先去辦事，他跟警員洽談即可，未料，異議人至今年九月
    更換駕照時，始知此酒駕違規之情事，異議人倒車行駛固然
    有錯，然絕無酒後駕車，又警員並未行使酒測，且異議人開
    車離去之前，警員亦未開單舉發，為此聲明異議，請求撤銷
    原處分云云。
三、按汽車駕駛人拒絕接受酒精濃度測試之檢定者，處新臺幣六
    萬元罰鍰，並吊銷其駕駛執照，三年內不得考領駕駛執照，
    道路交通管理處罰條例第三十五條第四項前段、第六十七條
    第二項前段分別定有明文。次按行政罰法第一條、第五條分
    別規定：「違反行政法上義務而受罰鍰、沒入或其他種類行
    政罰之處罰時，適用本法。但其他法律有特別規定者，從其
    規定」、「行為後法律或自治條例有變更者，適用行政機關
    最初裁處時之法律或自治條例。但裁處前之法律或自治條例
    有利於受處罰者，適用最有利於受處罰者之規定」，而道路
    交通管理處罰條例本身並未設有法律變更比較之規定，依該
    條例所屬之行政罰之性質，自應適用前開行政罰法第五條有
    關法律變更比較之規定，而該條所規定之新舊法比較，係以
    行為時及行政機關最初裁處時之法律有變更為前提。再按道
    路交通管理處罰條例第三十五條第四項，先後於九十一年七
    月三日及九十四年十二月二十八日業經二次修正，其二次修
    法之施行日期分別為九十一年九月一日及九十五年七月一日
    ，而修正前之舊法第三十五條第三項原規定「汽車駕駛人拒
    絕接受第一項測試之檢定者，處新臺幣六萬元罰鍰，並吊銷
    其駕駛執照；如肇事致人重傷或死亡者，吊銷其駕駛執照，
    並不得再考領。」，經該法九十一年七月三日修正時，將第
    三十五條第三項規定修正為「汽車駕駛人拒絕接受第一項測
    試之檢定者，處新臺幣六萬元罰鍰，並當場移置保管其車輛
    及吊銷其駕駛執照；如肇事致人重傷或死亡者，吊銷其駕駛
    執照，並不得再考領。」，嗣於九十四年十二月二十八日修
    法時，僅將該法原第三十五條第三項規定，移列為同條第四
    項規定，其內容並未變更。查本件異議人違規行為係發生於
    九十一年二月五日，原處分機關之裁處時為九十六年十月十
    一日，而道路交通管理條例第三十五條之規定迭經二次修正
    變更，經比較新舊法之結果，舊法並非較為有利，故應適用
    原處分機關裁處時之法律，即九十五年七月一日修正施行之
    道路交通管理處罰條例第三十五條第四項之規定，合先敘明
    。
四、異議人即受處分人甲○○駕駛車牌號碼九Ｂ－九二四五號自
    小客車，於九十一年二月五日凌晨一時五分許，在臺北縣蘆
    洲市○○路與民權路口處時，為警欄停並要求實施酒精測試
    ，因異議人拒絕警方酒精濃度測試，而經臺北縣政府警察局
    蘆洲分局以異議人「拒絕接受酒精濃度測試之檢定」為由，
    掣單舉發等情，除經證人即舉發員警王明堂到庭結證外，復
    有臺北縣政府警察局北縣警交字第Ｃ00000000號舉
    發違反道路交通管理事件通知單影本及現場草圖各一紙在卷
    可稽。惟異議人矢口否認有拒絕接受酒精濃度測試之違規行
    為，並以前揭情詞置辯。經查：證人即臺北縣政府警察局集
    賢派出所員警王明堂於本院訊問時具結後證稱：「（問：對
    違規通知單有何意見？）這件罰單是我處理的沒有錯，我今
    日庭呈相關資料，當時我巡邏勤務，在蘆洲市○○路與民族
    路口，看到有壹台由異議人所駕駛的車輛以倒車的方式行駛
    到民族路口，我見狀立即將他攔下來，異議人搖下車窗，我
    聞到他全身酒味，我請他下車，我就問他是否有喝酒，他說
    有喝酒，我說要對他進行酒測，他說不用測，他測一定超過
    ，我跟他說如果不測我還是要開他拒絕酒測的罰單，他還是
    不願意酒測，我就沒有辦法，我跟他說我還是要開，他說他
    不簽，我就說不簽還是會把罰單寄給他，他當時看起來非常
    醉，口齒不清，喝酒一定過量，後來告發之後就交給裁決室
    寄送，後來異議人如何離開我記不清楚，時間太久，我今日
    提出的是當天攔下異議人的時候，有拍照還有工作記錄簿、
    現場圖。」等語（見本院九十六年十二月十四日訊問筆錄）
    ，並有證人王明堂提出之工作記錄簿影本一紙暨現場照片四
    幀在卷足憑，更可見證人王明堂之指證實屬有據。參以執行
    勤務警員掣單舉發違反道路交通管理處罰條例所列之違規事
    實，本質上為行政處分，係公務員基於職務上權力，依法就
    特定之具體事件所為具有公法上效果之單方行政行為，基於
    公務員為公法上行為具有公信力之原則，該行政處分當可被
    推定為真正，其據以依法處分之事實認定亦為真正無誤。反
    之，若謂公務員一切行政行為均須預留證據以證其實，則國
    家行政勢必窒礙難行，據此，刑事訴訟法就犯罪證據有關之
    規定中與屬行政秩序罰之交通違規裁罰本質不合之部分，自
    不在準用之列。本此公信原則，立法者以道路交通管理處罰
    條例第九十二條第三項之授權，賦予行政機關訂定違反道路
    交通管理事件統一裁罰基準及處理細則，使執勤員警得當機
    處分，以達其維護交通秩序、安全之行政目的。本案舉發員
    警王明堂與異議人素不相識，並無仇怨，諒無設詞誣攀抗告
    人之理，且其復已具結擔保所言屬實，本院經查亦無任何證
    據可證其有何捏造事實違法取締之不法情事，因認王明堂員
    警本於維護交通秩序、安全職責所為之取締，應屬合法、正
    確之舉發。此外，衡諸常情，一般酒後駕車者，為避免受罰
    ，於遭警攔檢施以酒測時常心存僥倖，而有故為吐氣量不足
    或根本未吐氣，甚與警方虛與委蛇、推三阻四之情，時有所
    聞，而觀之本件承辦員警於攔停後所拍攝之現場照片四幀所
    示，異議人於舉發之時確實情緒不穩、表情激動，而有與員
    警爭執之言行態樣，依此，倘若如異議人所稱僅是小事一椿
    ，又為何表現出明顯不滿之動作。綜上，異議人所辯，無非
    避就卸責之詞，不足採信。異議人拒絕接受警方酒精濃度測
    試檢定之事實，堪予認定。
五、從而，原處分機關依據首開法條規定，並審酌異議人違規情
    節輕重，對於異議人「拒絕接受酒精濃度測試之檢定」之違
    規行為，裁處罰鍰六萬元，並吊銷其駕駛執照，無何違誤，
    量罰亦甚妥適，應予維持，本件異議為無理由，應予駁回。
據上論斷，應依道路交通案件處理辦法第十九條，裁定如主文。
中　　華　　民　　國　　96　　年　　12　　月　　31　　日
                  交通法庭  法  官  連育群
上列正本證明與原本無異。
如不服本裁定，應於裁定送達後五日內敘明抗告理由，向本院提
出抗告狀。
                            書記官  田世杰
中　　華　　民　　國　　96　　年　　12　　月　　31　　日
